【裁判字號】    99,上易,1664
【裁判日期】    991227
【裁判案由】    竊盜
【裁判全文】
臺灣高等法院臺中分院刑事判決        99年度上易字第1664號
上  訴  人
即  被  告  莊景智
上列上訴人因竊盜案件，不服臺灣彰化地方法院99年度易字第
1034號中華民國99年10月29日第一審判決（起訴案號：臺灣彰化
地方法院檢察署99年度偵緝字第511號），提起上訴，本院判決
如下：
    主    文
上訴駁回。
    理    由
一、按依刑事訴訟法第350條、第361條、第362條、第367條規定
    ，不服地方法院之第一審判決而上訴者，須提出上訴書狀，
    並應敘述具體理由，為上訴必備之程式；其所提出之書狀未
    敘述上訴理由，或僅曾以言詞陳述上訴理由者，均應於上訴
    期間屆滿後20日內補提理由書於第一審法院。第一審法院經
    形式審查，認逾期未補提上訴理由者，應定期間先命補正；
    逾期未補正者，為上訴不合法律上之程式，應以裁定駁回。
    倘已提出上訴理由，但所提非屬具體理由者，則由第二審法
    院以上訴不合法律上之程式，判決駁回。而所謂具體理由，
    必係依據卷內既有訴訟資料或提出新事證，指摘或表明第一
    審判決有何採證認事、用法或量刑等足以影響判決本旨之不
    當或違法，而構成應予撤銷之具體事由，始克當之（例如：
    依憑證據法則具體指出所採證據何以不具證據能力，或依憑
    卷證資料，明確指出所為證據證明力之判斷如何違背經驗、
    論理法則）；倘僅泛言原判決認定事實錯誤、違背法令、量
    刑失之過重或輕縱，而未依上揭意旨指出具體事由，或形式
    上雖已指出具體事由，然該事由縱使屬實，亦不足以認為原
    判決有何不當或違法者（例如：對不具有調查必要性之證據
    ，法院未依聲請調查亦未說明理由，或援用證據不當，但除
    去該證據仍應為同一事實之認定），皆難謂係具體理由，俾
    與第二審上訴制度旨在請求第二審法院撤銷、變更第一審不
    當或違法之判決，以實現個案救濟之立法目的相契合，並節
    制濫行上訴（最高法院97年度臺上字第892號刑事判決意旨
    參照）。
二、上訴人即被告莊景智（下稱被告）不服原審判決提起上訴，
    其上訴理由略謂：被告雖因貪圖一時便利，心急小孩受風寒
    而糊塗犯下竊盜一罪，然被告並無佔有或企圖販售之意，且
    未塗污或破壞車體，行為雖屬不正，但動機卻其情可憫；又
    被告從事高速公路故障車輛維修工作，故常攜帶修理工具在
    身，以便隨時上工，並非蓄意圖謀竊盜之用，懇請法官能給
    被告一次機會，減輕其刑，讓被告免因一時做錯而使小孩無
    人照料，更增加年老父母負擔等語。
三、經查：
(一)本件被告因不服地方法院之第一審判決，於99年11月12日向
    原審法院具狀聲明上訴，並於同年12月8日提出上訴理由狀
    敘明上訴理由。依刑事訴訟法第361條第2項條文、立法修正
    理由及上開最高法院判決意旨，被告倘已提出上訴理由，但
    所提非屬具體理由者，由第二審法院以上訴不合法律上之程
    式，以判決駁回之。至於上訴理由是否具體，係屬第二審法
    院審查範圍，則不在命補正之列（參見法院辦理刑事訴訟案
    件應行注意事項第162點），合先敘明。
(二)按刑罰之量定，屬法院自由裁量之職權行使，應審酌刑法第
    57條所列各款事由及一切情狀，為酌量輕重之標準，並非漫
    無限制；量刑輕重係屬事實審法院得依職權自由裁量之事項
    ，苟已斟酌刑法第57條各款所列情狀而未逾越法定刑度，不
    得遽指為違法；且在同一犯罪事實與情節，如別無其他加重
    或減輕之原因，下級審量定之刑，亦無過重或失輕之不當情
    形，則上級審法院對下級審法院之職權行使，原則上應予尊
    重（最高法院72年臺上字第6696號、75年臺上字第7033號判
    例及85年度臺上字第2446號判決意旨參照）。本件被告對原
    審判決採用證據、認定事實及適用法律等節均不爭執，而原
    審以被告罪證明確，就竊取車號OM-9085號自用小客車部分
    符合自首要件，應依法予以減輕，並審酌被告為國小畢業，
    沒有專長與父母在市場賣魚，家裡有父母及撫養1名95年次
    之小孩（原有3名小孩因離婚其中2名小孩由妻子負責照顧）
    ，僅因晚上帶小孩天冷沒帶外套，而臨時起意偷車代步，其
    犯罪動機、目的、手段，該失竊之自用小客車一部為失竊當
    日即尋獲，另一部在停車場尋獲，並無造成車輛之損害，被
    告竊盜行為對於被害人所造成之損害尚非鉅大，及其於犯罪
    後已知悔悟，並坦承犯行，犯罪後態度尚佳等一切情狀，就
    被告所犯二次加重竊盜犯行，分別判處有期徒刑6月、4月，
    並定應執行刑為有期徒刑8月，同時諭知易科罰金之折算標
    準。顯已說明其論罪科刑之依據，並已注意適用刑法第57條
    之規定，所處之刑符合「罰當其罪」之原則，並無輕重失衡
    之情形，依上開最高法院判例、判決意旨，不得遽指為違法
    。
(三)再按犯罪之情狀顯可憫恕，認科以最低度刑仍嫌過重者，得
    酌量減輕其刑，刑法第59條定有明文，又按刑法第59條之酌
    量減輕其刑，必於犯罪之情狀，在客觀上足以引起一般同情
    ，認為即予宣告法定低度刑期，猶嫌過重者，始有其適用（
    最高法院51年臺上字第899號判例可資參照）。查被告雖稱
    其係心急小孩受風寒，一時情急而犯下本件竊盜行為云云；
    然此尚難認被告有何犯罪之情狀，在客觀上足以引起一般同
    情，科以最低度刑仍嫌過重之情形，尚難援引刑法第59條對
    被告酌減其刑。且被告所犯刑法第321條第1項第3款之加重
    竊盜罪，其法定刑為6月以上有期徒刑，原審就被告第一次
    加重竊盜犯行，量處有期徒刑6月，對第二次加重竊盜犯行
    ，因符合自首情形而減為有期徒刑4月，已屬從低度量刑，
    被告上訴意旨仍執前詞，請求從輕量刑，顯然無據。
四、綜上所述，本院依形式上觀察，認原審判決認事用法並無違
    法或不當之處，量刑亦屬妥適，被告提起上訴，固具備形式
    上之理由，然並未提出新事證以供調查，亦未依據卷內之訴
    訟資料，指摘原審判決有何足以影響判決本旨之不當或違法
    ，而構成應予撤銷之具體事由，徒憑己意漫指原審量刑不當
    ，尚不足以動搖原審判決認定犯罪事實及量刑之基礎，難認
    係得上訴第二審之具體理由。依上揭說明，被告提起之第二
    審上訴，為不合法律上程式，爰不經言詞辯論，判決駁回上
    訴。
五、據上論斷，依刑事訴訟法第367條前段、第372條，判決如主
    文。
中    華    民    國    99    年    12   月    27    日
            刑事第十一庭  審判長法  官  郭  同  奇
                                法  官  陳  慧  珊
                                法  官  洪  曉  能
以上正本證明與原本無異。
不得上訴。
                                書記官  林  明  冬
中    華    民    國    99    年    12   月    27    日

司法院資訊處製作；財團法人民間司法改革基金會備份。
